【裁判字號】    98,交聲,328
【裁判日期】    990122
【裁判案由】    違反道路交通管理處罰條例聲明異議
【裁判全文】
臺灣花蓮地方法院交通事件裁定         98年度交聲字第328號
原處分機關  交通部公路總局臺北區監理所花蓮監理站
異  議  人
即受處分人  甲○○
上列受處分人因違反道路交通管理處罰條例案件，對於交通部公
路總局臺北區監理所花蓮監理站98年9月22日所為之裁決處分（
處分案號：花監違字第裁44-P00000000號）聲明異議，本院裁定
如下：
    主  文
原處分撤銷。
甲○○駕駛執照業經註銷仍駕駛小型車，處罰鍰新臺幣玖仟元，
駕駛執照應扣繳之。
    理  由
一、原處分意旨略以：本件異議人即受處分人甲○○於民國97年
    11月25日13時57分許，駕駛車牌號碼IW-2361 號自用小貨車
    ，在花蓮縣秀林鄉三棧村1-5 號前，因有「駕駛執照業經註
    銷仍駕駛小型車」之違規行為，為警以花警交字第P0000000
    0號舉發，經原處分機關於98年9月22日以異議人違反道路交
    通管理處罰條例第21條第1項第4款之規定，裁處異議人罰鍰
    新臺幣（下同）12,000元等語。
二、異議意旨略以：當時開車的是車主陳家功，迨至花蓮縣秀林
    鄉三棧村1-5 號前停車休息，陳家功即下車前往友人處聊天
    。其間因有一部貨車至渠等停車處準備卸貨，伊始將前揭陳
    家功小貨車倒退讓位，正準備下車時，警員即上前要求進行
    酒測，並舉發伊無照駕駛，伊並未駕車行駛公路，且伊並不
    知職業駕駛執照早遭監理機關註銷，乃不服原處分，提起本
    件異議云云。
三、按汽車駕駛人駕駛執照業經吊銷、註銷仍駕駛小型車或機器
    腳踏車，處6,000元以上12,000 元以下罰鍰，道路交通管理
    處罰條例第21條第1項第4款定有明文。經查：
    (一)證人即當時舉發之警員林春生於本院調查時證稱：本件為
      伊所舉發，當時伊係執行巡邏勤務，行駛在三棧橋北端由
      南往北與異議人同向，發現異議人所駕駛前揭自用小貨車
      懸掛在後之號牌有毀損，車牌號碼「IW-2361」其中「I」
      字已經毀損裁掉。伊看到的時候該車子已準備靠右，後來
      就等到異議人靠右停在路旁後，才上去請駕駛人出示證件
      ，駕駛人就是異議人，結果異議人說沒有帶證件，經查詢
      後，得知車主是陳家功，並發現異議人沒有駕照，所以才
      開單。伊是車子一停下就上前攔檢，異議人有提到車子是
      陳家功的，異議人也沒有說陳家功在車上等語，就舉發之
      經過已證述明確，與異議人所辯，顯有出入。然警員係代
      表國家執行道路交通安全與秩序之維護及違規行為之公務
      員，其依法製單舉發違反道路交通管理處罰條例所列之違
      規事實，本質上為行政處分，係公務員基於職務上權力，
      依法就特定之具體事件所為具公法上效果之單方行政行為
      ，自具一定之公信力。且本案執勤警員，與異議人素不相
      識，復無任何怨隙，衡情應無在執行交通勤務中，刻意捏
      造舉發素不相識、毫無冤仇之異議人，並進而甘冒偽證之
      罪責，於法院調查中到庭具結後為虛偽之陳述，以羅織誣
      陷異議人之可能或必要。故除非有充份之事證足認該等執
      行公權力之公務員認知之事實有誤或有違法失職之情事，
      否則本院認為應以舉發員警所認知之事實為可信，而採為
      判斷之依據。本院認證人林春生就前揭取締經過證述甚詳
      ，亦無任何誤認或有何違法失職之情，其所為之證述自屬
      可採。此外，復有舉發當時之現場照片4 張附卷足憑，則
      異議人確有駕駛小型車之行為，應堪認定。
    (二)又異議人於82年間因違反道路交通管理處罰條例案件，經
      原處分機關裁決確定，異議人未於收受裁決書15日內到案
      辦理手續，依85年修正前道路交通管理處罰條例第65條第
      1項第1款規定，為原處分機關逕行註銷駕駛執照，此有逕
      行註銷牌照、駕駛執照處分通知書影本1 紙在卷可按，是
      異議人確有駕駛執照已遭註銷之情形無訛，亦堪認定。
    (三)末按道路交通管理處罰條例所設法定罰鍰範圍，應如何裁
      罰，係依違反道路交通管理事件統一裁罰基準及處理細則
      之規定，以違規車輛種類或違規情節，及受處分人是否於
      期限內繳納罰鍰或到案聽候裁決為據。本件異議人為警舉
      發後，已在應到案日之97年12月10日前之同年月5 日到案
      向原處分機關提出陳述，此有花蓮縣警察局舉發違反道路
      交通管理事件通知單、原處分機關交通案件陳述書、原處
      分機關97年12月12日北監花四字第0972002976號函在卷足
      憑。是以，依違反道路交通管理事件統一裁罰基準及處理
      細則之規定，異議人違反道路交通管理處罰條例第21條第
      1項第4款規定，於期限內到案，應僅能裁罰9,000 元，原
      處分機關逕裁罰最高額12,000元，於法即有未合。
四、綜上所述，異議人確有於上開時、地因駕駛執照業經註銷仍
    駕駛小型車之交通違規情事，異議人所辯無非卸責之詞，不
    足採信，惟異議人聲明異議雖無理由，然惟原處分機關既有
    上開違誤，自仍應由本院將原處分撤銷，另裁處如主文第二
    項所示，以資適法。
據上論斷，應依道路交通案件處理辦法第20條，裁定如主文。
中    華    民    國    99    年    1     月    22    日
                  交通法庭      法  官  林恒祺
上列正本證明與原本無異。
如對本裁定不服，應於送達後5 日內，向本院提出抗告狀（應抄
附繕本）。
中    華    民    國    99    年    1     月    22    日
                                書記官

司法院資訊處製作；財團法人民間司法改革基金會備份。
